【裁判字號】    98,訴,1551
【裁判日期】    991216
【裁判案由】    侵權行為損害賠償
【裁判全文】
臺灣臺北地方法院民事判決              98年度訴字第1551號
原      告  陳春培
訴訟代理人  陳韋霖律師
被      告  戴松發
訴訟代理人  黃志文律師
上列當事人間侵權行為損害賠償事件，本院於民國99年11月25日
言詞辯論終結，判決如下：
    主  文
原告之訴及假執行之聲請均駁回。
訴訟費用由原告負擔。
    事實及理由
壹、程序方面：
一、按「因侵權行為涉訟者，得由行為地之法院管轄」，民事訴
    訟法第15條定有明文，本件侵權行為訴訟之行為地在臺北市
    中山區○○○路70號處，係屬本院轄區，從而，本院就本件
    侵權行為損害賠償訴訟自有第一審管轄權，合先敘明。
二、又按，訴狀送達後，原告不得將原訴變更或追加他訴。但擴
    張或減縮應受判決事項之聲明者，不在此限，民事訴訟法第
    255條第1項第3款定有明文。本件原告原於起訴狀聲明：(一)
    被告應給付原告新台幣（下同）448萬7195元及自起訴狀繕
    本送達之翌日起至清償日止，按年息5％計算之利息。(二)願
    供擔保，請准宣告假執行；嗣於民國99年11月20日變更聲明
    如原告起訴主張所載，核屬縮減應受判決事項之聲明，依前
    開說明，自應准許。
貳、實體方面：
一、原告起訴主張：被告於96年1月26日上午6時50分，駕駛車號
    GIC-827普通重型機車，行至台北市○○○路70號處，因未
    保持行車安全間距，竟突然向右行駛，致當時騎乘車號JB6-
    182普通重型機車之原告閃煞不及，而發生碰撞，原告因而
    人車倒地，受有左肩胛骨骨折、左鎖骨遠端骨折、左側臂神
    經叢受損、胸骨閉鎖性骨折、左側多根肋骨骨折併氣血胸及
    蜘蛛網膜下出血等傷害，目前尚存左肩、左肘及左腕三關節
    完全殘廢及左側神經叢完全麻痺等傷害，且被告就本次事故
    至少應負30％之過失責任。為此爰依侵權行為之法律關係提
    起本訴，請求被告就原告支出醫療費用、交通費用、看護費
    用、勞動能力減損及非財產上之損害負擔損害賠償責任。並
    聲明：被告應給付其362萬2498元及自起訴狀繕本送達翌日
    起至清償日止，按年息5％計算之利息；並願供擔保，請准
    宣告假執行。
二、被告則辯以：本件車禍係因原告超速、未保持安全車距及違
    規由右方超車，致原告騎乘機車由後方追撞被告，被告就車
    禍發生並無任何故意或過失可言，再者，被告於本件車禍發
    生前，已靠右行駛於路旁，不可能再突然向右行駛，原告所
    謂被告突然向右行駛云云，顯屬無據，況被告因本件車禍受
    有多處擦傷、頸部扭傷等傷害至醫院診治時，原告之配偶亦
    曾到醫院探視並致歉，且從原告未對其提出刑事告訴，而原
    告之配偶亦自行撤回過失傷害之告訴以觀，本件車禍之發生
    ，應由原告負完全責任，雖原告提出交通事故初步分析研判
    表、台北市車輛行車事故鑑定委員會及覆議委員會之鑑定意
    見等件用以認定被告有所過失，然前開研判表僅係供參考之
    用，而鑑定意見亦認定原告為肇事主因，故系爭車禍應係由
    原告單方之過失所造成，被告並無過失可言，縱認被告就車
    禍發生有可歸責之處，亦僅應負擔5％之責任。又系爭機車
    所投保之責任險已辦理出險，原告已受領88萬元之保險金，
    則被告對原告已無賠償責任可言。退步言之，縱認被告應對
    原告應負擔損害賠償，原告就系爭車禍尚涉有過失，且請求
    之賠償數額亦屬無理等語，故聲明：原告之訴駁回。
三、本件不爭執事項：
  (一)被告於96年1月26日上午6時50分許，駕駛車號為GIC-827普
    通重型機車，行至臺北市中山區○○○路70號處，與原告駕
    駛車號JB6-182普通重型機車發生碰撞。
  (二)原告業已受領88萬元之強制責任險保險給付。
  (三)原告前曾自行撤回對被告之過失傷害告訴（北檢96年度偵字
    第4819號過失傷害案件）。
四、查原告主張被告於96年1月26日上午6時50分，駕駛車號GIC-
    827普通重型機車，行至台北市○○○路70號處，與當時騎
    乘車號JB6-182普通重型機車之原告發生碰撞，原告因而人
    車倒地，受有左肩胛骨骨折、左鎖骨遠端骨折、左側臂神經
    叢受損、胸骨閉鎖性骨折、左側多根肋骨骨折併氣血胸及蜘
    蛛網膜下出血等傷害，目前尚存左肩、左肘及左腕三關節完
    全殘廢及左側神經叢完全麻痺等情，有臺北市政府警察局交
    通大隊事故肇事原因初步研判表、交通事故現場圖及照片、
    補充資料表、談話紀錄表、馬偕紀念醫院診斷證明書、長庚
    紀念醫院診斷證明書等件附卷可稽，復為被告所不否認，自
    堪信為真實。
五、兩造之爭點及論述：
    本件兩造所爭執之處，首應審究在於系爭車禍之發生被告是
    否有過失？說明如下：
    按侵權行為所發生之損害賠償請求權，以有故意或過失不法
    侵害他人權利為其成立要件，若其行為並無故意或過失，即
    無賠償之可言（最高法院49年台上字第2323號、54年台上字
    1523號判例要旨參照）。本件原告主張被告因未保持行車安
    全間距，竟突然向右行駛，致其閃煞不及，而發生碰撞，具
    有過失云云，為被告否認，並以本件車禍係因原告超速、未
    保持安全車距及違規由右方超車，致原告騎乘機車由後方追
    撞被告，且被告於本件車禍發生前，已靠右行駛於路旁，不
    可能再突然向右行駛，被告就系爭車禍發生並無任何故意或
    過失可言等語，資為抗辯。經查，系爭車禍事故發生前，被
    告與原告兩車前後行駛於同一車道，而事故發生後，兩造之
    重型機車均為右側車身倒地損壞一節，有臺北市政府警察局
    交通大隊事故肇事原因初步研判表、交通事故現場圖、談話
    紀錄表及臺北市政府警察局中山分局交通分隊道路交通事故
    補充資料表載明甚詳，並有車輛受損照片在卷可稽（分別詳
    見本院98年度北調字第81號聲請事件卷宗，下稱北調卷，第
    120至134頁）。又原告駕駛其重型機車於超越左前方由被告
    所駕駛之重型機車時未注意被告之行駛狀態致兩車發生碰撞
    之事實，亦經臺北市車輛行車事故鑑定委員會及臺北市車輛
    行車事故鑑定覆議委員會鑑定結果為同樣之認定，有上開委
    員會鑑定意見書及鑑定覆議意見書在卷可稽（詳本院卷第51
    至54頁、第78至80頁）。準此，系爭車禍事故之發生，係因
    原告未注意行駛狀態所致，已堪認定。原告固陳稱被告於行
    進間未保持行車安全間距，突然向右行駛，致其閃煞不及，
    而發生碰撞，亦為本件肇事之原因，並經前開二份意見書認
    定為本件車禍肇事次因云云。然細酌上開相關資料以觀，原
    告所言僅係其單方面陳述而記載於訊問筆錄中，並於臺北市
    車輛行車事故鑑定委員會開會審議時到會說明為相同之陳述
    ，然該說明為原告單方之主張，未見其舉證以明之，該項主
    張是否屬實已有疑義；縱前揭鑑定意見及覆議意見結果均認
    定被告行駛之重型機車「涉嫌變換行向未注意右後方來車」
    等語，然此項認定亦僅謂以被告涉嫌變換行車方向，而非具
    體肯定被告於系爭車禍發生當時確實有變換行向，且鑑定意
    見僅憑原告之主張而為認定，該項意見，尚難採信。況原告
    迄今並未提出任何得以證明其上開主張之具體證據，按當事
    人主張有利於己之事實，就其事實有舉證之責任，民事訴訟
    法第277條著有明文，足徵原告所言委難可採。綜上，被告
    對於系爭車禍之發生並無過失一節，自堪認定。被告對於系
    爭車禍事故發生既無過失，原告依侵權行為之法則請求被告
    賠償各項損失，自屬無據。
六、從而，原告依侵權行為之法則，請求被告給付362萬2498元
    ，及自起訴狀繕本送達之翌日起至清償日止，按年息5％計
    算之利息，為無理由，應予駁回。原告之訴既經駁回，其假
    執行之聲請已失所附麗，應併予駁回。
七、本件事證已臻明確，兩造其餘之攻擊防禦方法及舉證，經本
    院審酌後，認均不足以影響本判決之結果，毋庸一一論列，
    併此敘明。
八、據上論結，本件原告之訴為無理由，依民事訴訟法第78條，
    判決如主文。
中    華    民    國    99    年    12    月    16    日
                  民事第五庭  法  官  洪純莉
以上正本係照原本作成。
如對本判決上訴，須於判決送達後二十日內向本院提出上訴狀。
如委任律師提起上訴者，應一併繳納上訴審裁判費。
中    華    民    國    99    年    12    月    16    日
                              書記官  邱美嫆

司法院資訊處製作；財團法人民間司法改革基金會備份。
